【裁判字號】    99,交簡上,4
【裁判日期】    990414
【裁判案由】    過失傷害
【裁判全文】
臺灣高雄地方法院刑事判決             99年度交簡上字第4號
上  訴  人  臺灣高雄地方法院檢察署檢察官
被      告  丙○○
上列上訴人因被告過失傷害案件，不服本院交通法庭98年度審交
簡字第3199號中華民國98年11月27日第一審刑事簡易判決（聲請
簡易判決處刑案號：臺灣高雄地方法院檢察署98年度調偵字第52
8 號），提起上訴，本院管轄之第二審合議庭判決如下：
    主  文
原判決撤銷。
丙○○因過失傷害人，處有期徒刑參月，如易科罰金，以新臺幣
壹仟元折算壹日。
    事  實
一、丙○○前因酒醉駕駛之公共危險案件，經本院96年度交簡字
    第2479號判處罰金新臺幣（下同）5 萬元確定，甫於民國96
    年9 月18日執行完畢（不構成累犯）。其未考領有普通重型
    機車駕駛執照，仍於97年9 月24日下午3 時55分許，騎乘車
    牌號碼XLT-190 號普通重型機車，沿高雄市○○區○○路由
    北往南方向行駛，途經福安路與設有閃光紅燈號誌之中正一
    路口時，本應注意車輛行經設有閃光紅燈號誌交叉路口，應
    減速慢行，並禮讓幹道車優先通行，而當時為日間天候晴朗
    、柏油路面乾燥無缺陷、無障礙物且視距良好，客觀上並無
    不能注意之情事，詎丙○○竟疏未減速慢行，而逕行通過路
    口，適有乙○○騎乘車牌號碼XKX- 166號普通重型機車沿中
    正一路由西向東方向行駛至該路口，丙○○突見上開情狀已
    不及煞車，其所騎乘機車之右前方與乙○○騎乘機車之左前
    方發生擦撞而肇事，致乙○○當場人車倒地而受有右髖、右
    膝、右踝及右足擦挫傷之傷害。丙○○於肇事後留在現場，
    在未被有偵查犯罪職權之公務員發覺前，主動向前來現場處
    理之員警坦承其為車禍肇事者，嗣並接受法院之裁判。
二、案經乙○○訴由高雄市政府警察局苓雅分局報告臺灣高雄地
    方法院檢察署檢察官聲請以簡易判決處刑。
    理  由
壹、證據能力之說明：
    按被告以外之人於審判外之陳述，雖不符刑事訴訟法第159
    條之1 至第159 條之4 之規定，而經當事人於審判程序同意
    作為證據，法院審酌該言詞陳述或書面陳述作成時之情況，
    認為適當者，亦得為證據，刑事訴訟法第159 條之5 第1 項
    定有明文。本件被告於本院準備程序時，就起訴意旨所引用
    各項證據（含傳聞證據、非傳聞證據及符合法定傳聞法則例
    外之證據）均同意有證據能力（見本院簡上卷第28頁），且
    於本院言詞辯論終結前，對於卷附具有傳聞證據性質之證據
    ，均已知其情，而未聲明異議，本院復斟酌各該證據並無何
    違法取證之不適當情形，自得採為認定事實之證據。
貳、實體部分：
一、認定犯罪事實所憑之證據及理由
  (一)上揭犯罪事實，業據被告丙○○於本院審理時坦承不諱，核
    與告訴人乙○○指訴情節相符，並有道路交通事故調查報告
    表(一)(二)、道路交通事故現場圖、現場照片、阮綜合醫療社團
    法人阮綜合醫院診斷證明書附卷可稽（分別見警卷第3 頁～
    第17頁）。又按車輛行駛至交岔路口，其行進、轉彎，應遵
    守燈光號誌之指示，而閃光紅燈表示「停車再開」，車輛應
    減速接近，先停止於交岔路口前，讓幹道車優先通行後認為
    安全時，方得續行，道路交通安全規則第102 條第1 項第1
    款、道路交通標誌標線號誌設置規則第211 條第1 項第2 款
    條定有明文，查被告騎乘普通重型機車，行經設置有閃光紅
    燈之交叉路口，未依閃光號誌指示減速慢行，逕行駕車通過
    路口，致其機車之右前方與適自中正一路亦通過該路口之告
    訴人機車左前方發生擦撞，告訴人人車倒地而受有如事實欄
    所載之傷害，堪認被告顯有過失，高雄市政府交通局車輛行
    車事故鑑定委員會97年11月6 日鑑定意見書亦同此認定（見
    警卷第21頁）。其駕車過失並與告訴人所受傷害有相當因果
    關係，核其自白與事實相符，足可採信。
  (二)綜上，本件事證明確，被告過失傷害犯行已堪認定，應予依
    法論科。
二、論罪科刑及撤銷改判之理由：
  (一)核被告丙○○所為，係犯刑法第284 條第1 項前段之過失傷
    害罪。又被告於肇事時，並無普通重型機車之駕駛執照，有
    公路監理電子閘門證號查詢機車駕駛人駕駛執照1 紙附卷可
    憑（見原審卷第19頁），其因駕駛行為致人受傷，並依法應
    負過失傷害之刑事責任，合於道路交通管理處罰條例第86條
    第1 項之加重要件，爰依法加重其刑。又其於肇事後在未被
    有偵查犯罪職權之公務員發覺前，主動向前來處理之員警坦
    承其為車禍肇事之人而自首犯罪，有高雄市○○○○○道路
    交通事故肇事人自首情形紀錄錶1 份在卷可考（見警卷第18
    頁），足認其符合自首要件，依刑法第62條前段之規定減輕
    其刑，並依法先加後減之。
  (二)原審認被告罪證明確，因而予以論科，固非無見。然查：1.
    按有罪之判決所認定之事實而應記載於判決書者，乃指與論
    罪科刑暨適用法令有關之事實而言，如犯罪構成要件之事實
    、刑之加重減輕之事由、故意、過失等等，最高法院78年臺
    非字第90號判例意旨揭示明確。原審於科刑時以被告無駕駛
    執照駕車因而致人受傷為由，引用道路交通管理處罰條例第
    86條第1 項規定加重其刑，惟卻未於事實欄記載合於此項加
    重事由之相關事實，尚有未恰。2.又按刑之量定，為求個案
    裁判之妥當性，法律賦予法院裁量之權，於科刑時自應審酌
    刑法第57條所列各款情狀，為被告量刑輕重之標準，俾符合
    罪刑相當，使罰當其罪，輕重得宜。經查，被告前因酒醉駕
    車之公共危險案件，經本院96年度交簡字第2479號判處罰金
    5 萬元確定，有臺灣高等法院被告前案紀錄表1 份附卷可佐
    （見本院簡上卷第18頁），可徵其已有漠視交通用路人法益
    之前科記錄，猶無照駕車，復違反車輛行經閃光紅燈應減速
    接近、先停止於交叉路口讓幹道車優先通行之交通法規，其
    輕忽行車安全之態度，自應於量刑時予以從嚴評價。抑且，
    被告於原審已與告訴人達成和解，允諾賠償告訴人8 萬元，
    事後恣意以金額過高為由拒絕履行，有和解筆錄及本院公務
    電話紀錄各1 份附卷可參（見原審卷第13頁；本院簡上卷第
    7 頁），此為刑法第57條所列「犯罪後之態度」應審酌之事
    項，原判決未審酌及此，於法同有未合。檢察官上訴意旨以
    被告迄今未依調解條件按期給付賠償金，顯無履行調解條件
    之真意，原判決量刑過輕等語，為有理由，應由本院予以撤
    銷改判。
  (三)爰審酌被告前已因酒醉駕駛之公共危險案件，經科刑並執行
    完畢，復無照駕駛普通重型機車，並因違反閃光紅燈之號誌
    指示，致告訴人受有如事實欄所示之傷害，均業如前述，其
    漠視交通法規並影響行車安全之情節甚鉅，又恣意違反與告
    訴人之和解協議，經檢察官提起上訴後，於本院準備程序中
    與告訴人再次達成分期履約協議，卻又再度違約，本院準備
    程序筆錄附卷可參（見本院簡上卷第28頁），耗費司法資源
    ，並使告訴人長期陷於能否獲償之等待與煎熬中，犯後態度
    惡劣，惟念及其犯後坦承犯行，並兼衡告訴人因本件事故所
    受傷害暨公訴檢察官之求刑等一切情狀，酌情量處如主文所
    示之刑，並諭知易科罰金之折算標準，以示儆懲。
據上論斷，應依刑事訴訟法第455 條之1 第1 項、第3 項、第36
9 條第1 項前段、第364 條、第299 條第1 項前段，刑法第284
條第1 項前段、第62條前段、第41條第1 項前段，刑法施行法1
條第之1 第1 項、第2 項，道路交通管理處罰條例第86條第1 項
，判決如主文。
本案經檢察官甲○○到庭執行職務。
中    華    民    國    99    年    4     月    14    日
               刑事第十八庭   審判長 法  官   李東柏
                                     法  官   周佳佩
                                     法  官   王  琁
以上正本證明與原本無異。
不得上訴。
中    華    民    國    99    年    4     月    14    日
                                     書記官   黃國忠

司法院資訊處製作；財團法人民間司法改革基金會備份。
